臺灣新竹地方法院民事裁定  
111年度監宣字第83號
聲  請  人  黃永昌    


特別代理人  廖宜庭律師（法扶律師）
關  係  人  新北市政府
法定代理人  侯友宜    
關  係  人  新北市政府社會局

法定代理人  張錦麗    
關  係  人  黃秀枝    

            黃秀春    

            黃秀蓮    
            黃永發    

            黃永國      住新北市○○區○○○路000○0號  黃永德
                  住新北市○○區○○路000巷00弄0號

上列聲請人聲請監護宣告事件，本院裁定如下：
    主  文
一、宣告黃永昌（民國00年0月00日生，身分證統一編號：Z0000
    00000號）為受監護宣告之人。
二、選定新北市政府社會局為受監護宣告之人之監護人。
三、指定新北市政府為會同開具財產清冊之人。
四、程序費用由受監護宣告之人負擔。
    理  由
一、按無訴訟能力人有為訴訟之必要，而無法定代理人或法定代
    理人不能行代理權者，其親屬或利害關係人，得聲請受訴法
    院之審判長，選任特別代理人，民事訴訟法第51條第2項定
    有明文。上述規定，於家事非訟事件準用之，此觀家事事件
    法第97條、非訟事件法第11條規定即明。經查，聲請人為極
    重度第一類及第七類多重障礙者，所有生活起居均由財團法
    人天主教華光社會福利基金會附設由根山居社工協助照料，
    已不能為意思表示或受意思表示或不能辨識其意思表之效果
    ，並領有身心障礙證明，堪認其並無獨立以法律行為負義務
    之能力，應為無程序能力之人，又其現已成年，無法定代理
    人，本院爰於民國111年3月14日選任廖宜庭律師擔任聲請人
    之特別代理人，代理聲請人實施本件非訟行為，合先敘明。
二、聲請意旨略以：聲請人為極重度第一類及第七類多重障礙者
    ，無配偶且無子女，父母均已去世，聲請人之兄弟姊妹對聲
    請人無意協助照顧，其生活起居均由財團法人天主教華光社
    會福利基金會附設由根山居之社工協助，爰依法聲請宣告聲
    請人為受監護宣告之人，並請求選定新北市政府為聲請人之
    監護人、並依法指定會同開具財產清冊之人等語。並提出戶
    籍謄本、身心障礙證明、診斷書、機構資料等件為證。
三、按對於因精神障礙或其他心智缺陷，致不能為意思表示或受
    意思表示，或不能辨識其意思表示之效果者，法院得因本人
    、配偶、四親等內之親屬、最近一年有同居事實之其他親屬
    、檢察官、主管機關、社會福利機構、輔助人、意定監護受
    任人或其他利害關係人之聲請，為監護之宣告，民法第14條
    第1項定有明文。又法院應於鑑定人前，就應受監護宣告之
    人之精神或心智狀況，訊問鑑定人及應受監護宣告之人，始
    得為監護之宣告，但有事實足認無訊問之必要者，不在此限
    ；鑑定應有精神科專科醫師或具精神科經驗之醫師參與並出
    具書面報告，家事事件法第167條第1項、第2項分別定有明
    文。查本件業經聲請人陳明其為極重度第一類及第七類多重
    障礙者，並提出其身心障礙證明為證，爰認本件以囑託榮民
    總醫院新竹分院精神科黃式州醫師對聲請人進行精神或心智
    狀況之鑑定即為已足，並無本院訊問聲請人之必要。而聲請
    人經鑑定人鑑定結果，認聲請人有精神障礙或其他心智缺陷
    ，精神方面之診斷為智能不足及器質性腦症候群，與癲癇相
    關，完全不能為意思表示或受意思表示或辨識其意思表示之
    效果，其智能不足為終身性診斷，依目前醫學進展仍屬難以
    治療或恢復之病症等情，有該院111年5月26日北總竹醫字第
    1110500639號函暨所附精神鑑定報告書在卷可參，堪認聲請
    人因智能障礙，致不能為意思表示、受意思表示、或不能辨
    識其意思表示之效果至明。從而，聲請人聲請宣告其為受監
    護宣告之人，核無不合，應予准許。
四、再按受監護宣告之人應置監護人；法院為監護之宣告時，應
    依職權就配偶、四親等內之親屬、最近一年有同居事實之其
    他親屬、主管機關、社會福利機構或其他適當之人選定一人
    或數人為監護人，並同時指定會同開具財產清冊之人，民法
    第1110條、第1111條第1項定有明文。查聲請人父母已歿，
    無配偶子女，兄弟姊妹為關係人黃秀枝、黃秀春、黃秀蓮、
    黃永發、黃永國、黃永德等人，關係人黃永德表示對本件聲
    請無意見，其患有腫瘤自顧不暇等語；關係人黃永發表示自
    己和姐姐們年紀大，黃永國因腦傷類似中風症狀，都不適合
    擔任監護人等語，本院公務電話紀錄在卷可憑，其餘關係人
    經本院通知均未到庭表示意見，難認上開關係人等有擔任聲
    請人監護人之意願，聲請人特別代理人復表示其兄弟姊妹都
    不願意負擔照顧聲請人之義務等情，難認上開關係人等適合
    擔任聲請人之監護人或會同開具財產清冊之人。再審酌聲請
    人之戶籍設於新北市，考量新北市政府社會局為身心障礙者
    權益保障社會福利之主管機關，轄下有扶助身心障礙者之專
    責單位，並有專業社會工作人員從事相關業務，對身心障礙
    者提供保護、服務及照顧等事務，爰依上揭規定選定新北市
    政府社會局為聲請人之監護人。另就指定會同開具財產清冊
    之人部分，由新北市政府任之，應同屬適當，爰併依上揭規
    定，指定新北市政府為會同開具財產清冊之人。又依民法第
    1113條準用同法第1099條、第1099條之1之規定，於監護開
    始時，監護人對於受監護宣告人之財產，應會同開具財產清
    冊之人於2個月內開具財產清冊，並陳報法院，於開具完成
    並陳報法院前，監護人對於受監護宣告人之財產，僅得為管
    理上必要之行為，附此敘明。
五、依家事事件法第164條第2項，裁定如主文。
中　　華　　民　　國　　111 　年　　6 　　月　 16 　　日
                  家事法庭  法　官　林宗穎
以上正本係照原本作成。
如對本裁定抗告，須於裁定送達後10日之不變期間內，向本院提
出抗告狀，並繳納抗告費新臺幣1,000元
中　　華　　民　　國　　111 　年　　6 　　月　　16　　日
                            書記官  嚴翠意